臺灣臺北地方法院民事裁定
111年度司字第134號
聲  請  人  李岳霖律師即翔和飛機租賃股份有限公司清算人
上列聲請人聲請解任相對人翔和飛機租賃股份有限公司清算人事
件，本院裁定如下：
    主  文
本院以民國一百零五年四月十五日一○五年度司字第六十號裁定
所選任之相對人清算人李岳霖律師應予解任。
    理  由
按法人之清算人，法院認為有必要時，得解除其任務；法人之
  清算，屬於法院監督，法院得隨時為監督上必要之檢查及處分
  ，民法第39條、第42條第1項定有明文，是法院依此為監督上
  必要之檢查及處分後，認有必要時，有關法人清算人之解任，
  應由法院依職權為之（臺灣高等法院民國96年度非抗字第49號
  裁定要旨參照）。律師非經釋明有正當理由，不得辭任法院或
  檢察官依法指定之職務，律師法第30條亦有明文。又依公司法
  第326條第1項規定，股份有限公司清算人就任後，應即檢查公
  司財產情形，造具財務報表及財產目錄，送經監察人審查，提
  請股東會承認後，並即報法院；公司法第334條準用第89條規
  定，股份有限公司財產不足清償其債務時，清算人應即聲請宣
  告破產。
本件聲請意旨略以：伊前經本院105年度司字第60號裁定（下稱
  系爭裁定）選任為相對人之清算人，惟相對人唯一股東、負責
  人陳英傑已死亡，致其無從洽請他人協助查證公司財產及造具
  財務報表等事宜，亦無法依公司法規定洽請股東承認報表，又
  伊就任清算人至今，查無相對人97年至100年間稅務申報資料
  ，致伊無法進行相對人清算事務，甚無從確認是否符合公司法
  第334條準用第89條第1項聲請破產之要件，故其認已無完結本
  件清算之可能，爰聲請解任相對人之清算人，且不聲請本件報
  酬等語。
經查：
㈠依系爭裁定所載，財政部台北國稅局係以本件相對人積欠營利
  事業所得稅，且經台北市政府廢止登記，相對人唯一董事陳英
  傑已於98年9月21日死亡，相對人公司章程亦無關於清算人之
  特別規定，乃依公司法第322條第2項規定聲請選派相對人之清
  算人，本院乃以系爭裁定選派聲請人為相對人之清算人。
㈡聲請人主張其無從查知相對人資產、無從將相關報表送股東會
  承認、無從確認相對人是否符合聲請破產要件等情，已據其提
  出財政部台北國稅局函文、法務部行政執行署台北分署函文、
  台北市稅捐稽徵處松山分處函文為證（見本院卷第11-19頁）
  。本院審酌聲請人已無繼續擔任相對人清算人之意願，且已釋
  明其難以檢查相對人財產及財務狀況、無從進行清算程序，方
  聲請辭任清算人職務，倘強令聲請人續任，亦難以善盡其職責
  ，或將使清算難以終結，恐有損害相對人或其債權人利益之虞
  ，依首揭規定及說明，認聲請人聲請解任其清算人職務，為有
  理由，應予准許。
爰裁定如主文。
中　　華　　民　　國　　111 　年　　9 　　月　27　　　日
                  民事第五庭    法　官　匡  偉
以上正本係照原本作成。
本裁定不得聲明不服。　　　　　　　　　
中　　華　　民　　國　　111 　年　　9 　　月　　27　　日
　　　　　　　　　              書記官  劉曉玲